【裁判字號】    96,簡上,969
【裁判日期】    970430
【裁判案由】    詐欺
【裁判全文】
臺灣板橋地方法院刑事判決             96年度簡上字第969號
上  訴  人  臺灣板橋地方法院檢察署檢察官
被      告  丁○○
上列上訴人因被告詐欺案件，不服本院96年度簡字第4125號中華
民國96年10月2 日第一審判決（聲請案號：96年度偵字第12348
號、96年度偵緝字第1336號，併案案號：臺灣臺北地方法院檢察
署96年度偵字第6164號、第13547 號、臺灣雲林地方法院檢察署
96年度偵字第3203號、臺灣板橋地方法院檢察署96年度偵字第18
402 號），提起上訴及移送併案審理（臺灣臺北地方法院檢察署
96年度偵字第24438 號），本院管轄之第二審合議庭判決如下：
    主  文
原判決撤銷。
丁○○幫助犯詐欺取財罪，處有期徒刑陸月，併科罰金新臺幣壹
萬捌仟元，有期徒刑如易科罰金，罰金如易服勞役，均以新臺幣
壹仟元折算壹日，減為有期徒刑月，併科罰金新臺幣玖仟元，
有期徒刑如易科罰金，罰金如易服勞役，均以新臺幣壹仟元折算
壹日。
    事  實
一、丁○○可預見一般人無故不自行申辦金融機構帳戶使用，反
    價購或其他方式取得他人申辦之金融機構帳戶使用，可能為
    遂行詐欺取財之不法所有意圖，竟仍不違背其意，而基於幫
    助詐欺取財之不確定故意，於民國95年11月16日，在臺北縣
    某處，將其開立所有如附表所示新店十四份郵局帳號000000
    00000000號、臺北富邦銀行新莊分行帳號000000000000號等
    帳戶之存摺、金融卡及密碼，一同交付不詳之人，提供予詐
    欺集團供作詐騙他人匯款之人頭帳戶使用。嗣即有壬○、己○○、癸○○、乙○○、辛○○、丙○○、戊○○、子○○
    、庚○○、甲○○等人，先後於如附表所示95年11月16日起
    至同年月20日止間，在如附表所示彰化縣大村鄉、臺北縣三
    重市、淡水鎮、土城市、臺北市、雲林縣古坑鄉、高雄縣鳳
    山市等處，遭不詳之詐欺集團成員以如附表所示詐騙方法詐
    欺，因而陷於錯誤，分別匯款如附表所示金額，至丁○○上
    開郵局、銀行等帳戶內，上開款項旋即遭該詐欺集團成員提
    領一空。嗣因壬○、己○○、癸○○、乙○○、辛○○、丙○○、戊○○、子○○、庚○○、甲○○等人知悉受騙報警
    後，經警循線調查，因而查悉上情。
二、案經臺北縣政府警察局土城分局報請臺灣板橋地方法院檢察
    署檢察官、壬○訴由彰化縣警察局員林分局報請臺灣彰化地
    方法院檢察署檢察官呈請臺灣高等法院檢察署檢察長核轉臺
    灣板橋地方法院檢察署檢察官偵查起訴、暨黃嘉俊訴由臺北
    市政府警察局北投分局移送臺灣臺北地方法院檢察署檢察官
    、子○○訴由臺北市政府警察局松山分局移送臺灣臺北地方
    法院檢察署檢察官、雲林縣警察局斗南分局報請臺灣雲林地
    方法院檢察署檢察官、庚○○訴由高雄縣政府警察局鳳山分
    局報請臺灣高雄地方法院檢察署檢察官呈請臺灣高等法院檢
    察署檢察長核轉臺灣板橋地方法院檢察署檢察官、乙○○、
    戊○○訴由臺北縣政府警察局三重分局報請臺灣臺北地方法
    院檢察署檢察官等偵查後移送併案審理。
    理  由
一、被告丁○○於偵查中矢口否認有上揭幫助詐欺之犯行，辯稱
    ：伊上開臺北富邦銀行帳戶係其開立供薪資轉帳使用，惟於
    不詳時日，因喝喜酒酒醉，在土地公廟前沈睡，不慎丟失隨
    身攜帶之包包，連帶亦丟失包包內之護照、退伍令、身分證
    及好幾本存摺等物，其有至臺北市○○○路之萬盛派出所報
    案，惟未掛失，因為帳戶內沒有錢云云。然查被告固確曾有
    於96年1 月17日晚上7 時1 分許，向臺北市政府警察局文山
    第二分局萬盛派出所報案遺失物品，此有臺北市政府警察局
    受理非刑事案件報案二聯單、臺北市政府警察局文山第二分
    局受理各類案件記錄表等影本在卷可稽（見96年度偵緝字第
    1336號偵查卷31至33頁），然依上開警局報案二聯單、記錄
    表所載，被告所陳報之遺失物品案發時間係於96年1 月16日
    晚上11時30分許，核與本件上述被害人遭詐欺案發時間95年
    11月16日起至同年月20日止間，已然不符，再者其報案當時
    陳報之遺失物，亦僅有身分證、健保卡等物而已，並無其上
    開所辯之本件上開銀行、郵局帳戶之存摺等物，亦見被告上
    開所辯不實，此外依被告上開銀行、郵局帳戶之交易明細資
    料所示，其上開二帳戶之餘額，於95年11月16日前分別為5
    元（原餘額亦為0 元，此為銀行計付之利息）、0 元，且上
    開二帳戶無交易紀錄之靜止期間分別已長達有一年九個月（
    臺北富邦銀行帳戶自94年2 月16日後，餘額即為0 元，無任
    何交易往來）、七個月之久（新店十四份郵局帳戶自95年4
    月10日後，餘額即為0 元，無任何交易往來），可見被告已
    長期不再使用上開二帳戶，而被告上開卻仍辯稱其係外出喝
    喜酒，隨身攜帶上開二帳戶存摺置於包包內以致遺失，顯亦
    與常情有違，益見其上開所辯，實不足採。況參以欲使用金
    融卡領取款項者，須於金融機構所設置之自動櫃員機上依指
    令操作，並輸入正確之密碼，方可順利領得款項，若非經帳
    戶所有人同意、授權並告知金融卡密碼，以現今磁條或晶片
    金融卡至少4 位或6 位以上密碼（每位由0 至9 ，應至少有
    0000至9999或000000至999999等不同之組合）之設計，單純
    持有金融卡之人，欲隨機輸入正確號碼而成功領取款項之機
    率，微乎其微，倘如被告所辯，其係遺失而未告知他人提款
    之密碼，則拾得其存摺、金融卡之人殆無知悉該金融卡之正
    確密碼，並藉金融卡提領現金之可能。另就取得被告上開二
    帳戶之不詳人士而言，該人既有意利用他人帳戶作為詐騙之
    工具，亦不致選擇一來路不明，隨時可能遭原帳戶持有人申
    請掛失或註銷之帳戶，以免詐騙金額因帳戶遭凍結而無法提
    領。凡此俱徵被告辯稱其未提供存摺、提款卡予他人，而係
    遺失云云，無非事後圖卸之詞，不足採信。是綜上所述，可
    見本件被告上開銀行、郵局帳戶之存摺等物，堪認係被告自
    行提供予不詳之人使用，且可預見可能遭人不法使用，而仍
    不違背其意，難謂無幫助他人犯罪之不確定故意。又告所有
    上開銀行、郵局帳戶，於上揭時地，幫助供作詐欺集團詐騙
    被害人壬○、己○○、癸○○、乙○○、辛○○、丙○○、
    戊○○、子○○、庚○○、甲○○等人匯款使用之人頭帳戶
    等犯罪事實，亦據被害人壬○、己○○、癸○○、乙○○、
    辛○○、丙○○、戊○○、子○○、庚○○、甲○○等人分
    別於警詢、偵查中指證明確（上開被害人於警詢之證述，被
    告未於言詞辯論終結前聲明異議，依刑事訴訟法第159 條之
    5 第2 項規定，得為證據），並有如附表所示被告上開銀行
    、郵局帳戶開戶資料、交易明細、歷史對帳單、告訴人、被
    害人等遭詐騙之雅虎奇摩拍賣網頁、拍賣買家、賣家保障方
    案申請書、匯款存摺、轉帳明細表、自動櫃員機明細表、匯
    款交易訊息、報案三聯單、反詐騙案件紀錄表等影本可資佐
    證。是綜上所述諸情，參互印證，本件事證已臻明確，被告
    上揭犯行洵堪認定，應予依法論科。
二、是核本件被告上開所為，係犯刑法第30條、刑法第339 條第
    1 項之幫助詐欺取財罪。又其同時販賣上開銀行、郵局二帳
    戶存摺等物之一幫助行為，幫助他人對被害人壬○、己○○
    、癸○○、乙○○、辛○○、丙○○、戊○○、子○○、庚○○、甲○○等犯數詐欺取財罪，為想像競合犯，應從一重
    處斷。原聲請意旨就被告所犯上開移送併案審理之被害人己○○、癸○○、乙○○、辛○○、丙○○、戊○○、子○○
    、庚○○等部分，雖未敘及，惟此部分與被告所犯原聲請書
    所載上開有罪之被害人壬○、甲○○等部分，有上述想像競
    合犯之裁判上一罪關係，應為原聲請意旨之起訴效力所及，
    本院自得併予審究。再被告係幫助他人犯罪，爰依刑法第30
    條第2 項規定按正犯之刑減輕之。
三、原審以聲請書所指被告幫助詐欺集團詐騙被害人壬○、辛○○、丙○○、子○○、庚○○、甲○○等犯行明確，依法論
    罪科刑，固非無見。惟查，依上所述，被告上開同一幫助行
    為，復犯有上開幫助詐欺集團詐騙被害人己○○、癸○○、
    乙○○、戊○○等部分之想像競合犯裁判上一罪之犯罪事實
    ，此有移送併案審理之臺灣臺北地方法院檢察署96年度偵字
    第24438 號偵查卷及移送併辦意旨書可按，原審就此併案部
    分，未及審究裁判，於法尚有未合。至本件檢察官雖依告訴
    人意旨指稱被告量刑過輕，難以令人折服云云，據以提起上
    訴，然核諸原審之認事用法，除上述可議之處外，量刑亦尚
    屬妥適，是檢察官據以執為上訴，應顯無理由，惟原審判決
    既有上開可議之處，故本件自應由本院將原審判決撤銷，另
    為適當之判決。爰審酌被告提供數個帳戶予詐欺集團使用，
    所為已影響社會正常交易安全，增加被害人尋求救濟之困難
    ，並使犯罪之追查趨於複雜，暨其素行、犯罪之動機、目的
    、手段、生活狀況、智識程度、所獲不法利益及犯罪後之態
    度等一切犯罪情狀，量處如主文所示之刑，並諭知易科罰金
    及易服勞役之折算標準。再本件被告犯罪後，中華民國九十
    六年罪犯減刑條例業已制定，經總統於96年7 月4 日公布，
    同年月16日生效施行，查本件被告之犯罪時間，均係在96年
    4 月24日以前，所犯幫助詐欺罪，雖係該條例第3 條第1項
    第15款所列之罪，惟其上開宣告刑未逾有期徒刑一年六月之
    刑，核諸中華民國九十六年罪犯減刑條例第2 條第1 項、第
    3 條等規定，合於減刑條件，爰依該條例第2 條第1 項第3
    款、第9 條等規定，減其宣告刑二分之一，並諭知易科罰金
    之及易服勞役之折算標準。
四、末被告經合法傳喚，無正當之理由不到庭，爰依刑事訴訟法
    第371 條規定，不待其陳述，逕為判決，附此敘明。
據上論斷，應依刑事訴訟法第455 條之1 第1 項、第3 項、第36
9 條第1 項前段、第371 條、第364 條、第299 條第1 項前段，
刑法第30條、第339 條第1 項、第55條、第41條第1 項前段、第
42條第3 項，刑法施行法第1 條之1 ，中華民國九十六年罪犯減
刑條例第2 條第1 項第3 款、第7 條、第9 條，判決如主文。
本案經檢察官靳開聖到庭執行職務
中    華    民    國    97    年    4     月    30    日
                刑事第三庭  審判長法  官  王  屏  夏
                                  法  官  王  偉  光
                                  法  官  彭  全  曄
以上正本證明與原本無異
本件不得上訴
                                  書記官  洪  紹  甄
中    華    民    國    97    年    5     月     2    日
附錄本案論罪科刑法條全文：
中華民國刑法第339條
意圖為自己或第三人不法之所有，以詐術使人將本人或第三人之
物交付者，處5年以下有期徒刑、拘役或科或併科1千元以下罰金
。
以前項方法得財產上不法之利益或使第三人得之者，亦同。
前二項之未遂犯罰之。
--------------------------------------------------------
附表：
┌─┬────────┬─────────┬────────┐
│編│ 被告開立之帳戶 │  被害人被害情節  │備            註│
│號│                │                  │                │
├─┼────────┼─────────┼────────┤
│01│新店十四份郵局（│95.11.16凌晨2 時許│(1)壬○告訴      │
│  │臺北縣新店市）  │，壬○在彰化縣大村│(2)證據：        │
│  │帳號：          │鄉住處，遭詐欺集團│告訴人壬○於警詢│
│  │00000000000000  │以在雅虎奇摩拍賣網│指述、雅虎奇摩拍│
│  │（88.03.01開戶）│站上，刊登虛偽販賣│賣網頁、告訴人匯│
│  │                │行動電話之訊息，誘│款郵局存摺、轉帳│
│  │                │騙其下標購賣，而於│明細表、告訴人報│
│  │                │同日晚上9 時2 分許│案三聯單、反詐騙│
│  │                │，匯款7920元至被告│案件紀錄表、被告│
│  │                │此郵局帳戶內。    │此郵局帳戶開戶資│
│  │                │                  │料、交易資料。  │
├─┤                ├─────────┼────────┤
│02│                │95.11.16晚上8 時51│(1)臺北地檢96年偵│
│  │                │分許，己○○在臺北│字第24438 號移送│
│  │                │縣三重市，遭詐欺集│併案。          │
│  │                │團以在雅虎奇摩拍賣│(2)證據：        │
│  │                │網站上，刊登虛偽販│被害人己○○於警│
│  │                │賣行動電話之訊息，│詢指述、反詐騙案│
│  │                │誘騙其下標購賣，而│件紀錄表、雅虎奇│
│  │                │於同年月17日凌晨0 │摩拍賣網頁、拍賣│
│  │                │時51分許，匯款1 萬│買家、賣家保障方│
│  │                │2000元至被告此郵局│案申請書、被害人│
│  │                │帳戶內。          │轉帳匯款之自動櫃│
│  │                │                  │員機明細表、被告│
│  │                │                  │此郵局帳戶開戶資│
│  │                │                  │料、交易資料。  │
├─┤                ├─────────┼────────┤
│03│                │95.11.16晚上7 時30│(1)臺北地檢96年偵│
│  │                │分許，癸○○在臺北│字第24438 號移送│
│  │                │市，遭詐欺集團以在│併案。          │
│  │                │雅虎奇摩拍賣網站上│(2)證據：        │
│  │                │，刊登虛偽販賣數位│被害人癸○○於警│
│  │                │相機之訊息，誘騙其│詢指述、反詐騙案│
│  │                │下標購賣，而於同年│件紀錄表、報案三│
│  │                │月17日上午9 時10分│聯單、匯款交易訊│
│  │                │許，匯款8120元至被│息、雅虎奇摩拍賣│
│  │                │告此郵局帳戶內。  │網頁、被告此郵局│
│  │                │                  │帳戶開戶資料、交│
│  │                │                  │易資料。        │
├─┤                ├─────────┼────────┤
│04│                │95.11.17凌晨0 時3 │(1)臺北地檢96年偵│
│  │                │分許，乙○○在臺北│字第24438 號移送│
│  │                │縣淡水鎮，遭詐欺集│併案。          │
│  │                │團以在雅虎奇摩拍賣│(2)乙○○告訴。  │
│  │                │網站上，刊登虛偽販│(3)證據：        │
│  │                │賣PS3 遊戲機之訊息│告訴人乙○○於警│
│  │                │，誘騙其下標購賣，│詢指述、反詐騙案│
│  │                │而於同年月17日上午│件紀錄表、被告此│
│  │                │11時許，匯款2 萬53│郵局帳戶開戶資料│
│  │                │50元至被告此郵局帳│、交易資料。    │
│  │                │戶內。            │                │
├─┤                ├─────────┼────────┤
│05│                │95.11.17中午12時9 │(1)臺北地檢96年偵│
│  │                │分許，辛○○在臺北│字第6164號移送併│
│  │                │市，遭詐欺集團以在│案。            │
│  │                │雅虎奇摩拍賣網站上│(2)辛○○告訴。  │
│  │                │，刊登虛偽販賣數位│(3)證據：        │
│  │                │相機之訊息，誘騙其│告訴人辛○○於警│
│  │                │下標購賣，而於同日│詢指述、反詐騙案│
│  │                │下午4 時45分許，匯│件紀錄表、雅虎奇│
│  │                │款7900元至被告此郵│摩拍賣網頁、被告│
│  │                │局帳戶內。        │此郵局帳戶開戶資│
│  │                │                  │料、交易資料。  │
├─┤                ├─────────┼────────┤
│06│                │95.11.17晚上9 時24│(1)雲林地檢96年偵│
│  │                │分許，丙○○在雲林│字第3203號移送併│
│  │                │縣古坑鄉住處，遭詐│案。            │
│  │                │欺集團以在雅虎奇摩│(2)證據：        │
│  │                │拍賣網站上，刊登虛│被害人丙○○於警│
│  │                │偽販賣PS3 遊戲機之│詢指述、被害人匯│
│  │                │訊息，誘騙其下標購│款之自動櫃員機交│
│  │                │賣，而於同年月18日│易明細表、反詐騙│
│  │                │下午1 時33分許，匯│案件紀錄表、雅虎│
│  │                │款2 萬5150元至被告│奇摩拍賣網頁、被│
│  │                │此郵局帳戶內。    │告此郵局帳戶開戶│
│  │                │                  │資料、交易資料。│
├─┤                ├─────────┼────────┤
│07│                │95.11.18晚上11時21│(1)臺北地檢96年偵│
│  │                │分許，戊○○在臺北│字第24438 號移送│
│  │                │市住處，遭詐欺集團│併案。          │
│  │                │以在雅虎奇摩拍賣網│(2)戊○○告訴。  │
│  │                │站上，刊登虛偽販賣│(3)證據：        │
│  │                │行動電話之訊息，誘│告訴人戊○○於警│
│  │                │騙其下標購賣，而於│詢指述、反詐騙案│
│  │                │同年月19日晚上8 時│件紀錄表、報案三│
│  │                │8 分許，匯款1 萬75│聯單、匯款之自動│
│  │                │00 元 至被告此郵局│櫃員機交易明細、│
│  │                │帳戶內。          │雅虎奇摩拍賣網頁│
│  │                │                  │、被告此郵局帳戶│
│  │                │                  │開戶資料、交易資│
│  │                │                  │料。            │
├─┤                ├─────────┼────────┤
│08│                │95.11.19晚上8 時許│(1)臺北地檢96年偵│
│  │                │，子○○在臺北市住│字第13547 號移送│
│  │                │處，遭詐欺集團以在│併案審理。      │
│  │                │雅虎奇摩拍賣網站上│(2)子○○告訴。  │
│  │                │，刊登虛偽販賣PS3 │(3)證據：        │
│  │                │遊戲機之訊息，誘騙│告訴人子○○警詢│
│  │                │其下標購賣，而於同│指述、匯款之自動│
│  │                │年月20日上午9 時32│櫃員機交易明細、│
│  │                │分許，匯款2 萬4650│雅虎奇摩拍賣網頁│
│  │                │元至被告此郵局帳戶│、被告此郵局帳戶│
│  │                │內。              │開戶資料、交易資│
│  │                │                  │料、反詐騙案件紀│
│  │                │                  │錄表、報案三聯單│
│  │                │                  │。              │
├─┼────────┼─────────┼────────┤
│09│台北富邦銀行新莊│95.11.20下午1 時12│(1)板橋地檢96年偵│
│  │分行（臺北縣新莊│分許，庚○○在高雄│字第18402 號移送│
│  │市）            │縣鳳山市住處，遭詐│併案。          │
│  │帳號：          │欺集團以在雅虎奇摩│(2)庚○○告訴。  │
│  │000000000000    │拍賣網站上，刊登虛│(3)證據：        │
│  │（94.01.06開戶）│偽販賣行動電話之訊│告訴人庚○○於警│
│  │                │息，誘騙其下標購賣│詢、偵查中指述、│
│  │                │，而於同日下午3 時│雅虎奇摩拍賣網頁│
│  │                │2 分許，匯款1 萬元│、告訴人匯款之自│
│  │                │至被告此銀行帳戶內│動櫃員機交易明細│
│  │                │。                │、被告該銀行帳戶│
│  │                │                  │開戶資料、歷史對│
│  │                │                  │帳單、反詐騙案件│
│  │                │                  │紀錄表、報案三聯│
│  │                │                  │單。            │
├─┤                ├─────────┼────────┤
│10│                │95.11.20中午12時許│證據：          │
│  │                │，甲○○在臺北縣土│被害人甲○○於警│
│  │                │城市，遭詐欺集團以│詢指述、被告該銀│
│  │                │在雅虎奇摩拍賣網站│行帳戶開戶資料、│
│  │                │上，刊登虛偽販賣行│歷史對帳單、被害│
│  │                │動電話之訊息，誘騙│人甲○○匯款之自│
│  │                │其下標購賣，而於同│動櫃員機交易明細│
│  │                │日下午4 時56分許，│。              │
│  │                │匯款3300元至被告此│                │
│  │                │銀行帳戶內。      │                │
└─┴────────┴─────────┴────────┘


司法院資訊處製作；財團法人民間司法改革基金會備份。
